臺灣高等法院臺南分院民事裁定
111年度抗字第80號
抗  告  人  祭祀公業郭啓桐

法定代理人  郭奇淵  
代  理  人  林媗琪律師
上列抗告人因與相對人郭明朝間假處分事件，對於中華民國111
年3月31日臺灣臺南地方法院所為裁定(111年度全字第18號)提起
抗告，本院裁定如下：
    主  文
原裁定廢棄。
相對人在第一審之聲請駁回。
聲請及抗告訴訟費用均由相對人負擔。 
    理  由
一、抗告意旨略以：相對人假處分請求之標的，係禁止伊就臺南
    市○○區○○段0000地號土地，權利範圍10分之5(下稱系爭土地
    )為買賣、移轉、設定負擔及一切處分行為。則兩造間有爭
    執者為伊對系爭土地不得有處分行為之法律關係。相對人於
    臺灣臺南地方法院110年度訴字第1718號民事事件所提確認
    派下權存在之訴(下稱本案訴訟)係相對人請求確認對伊有派
    下權。惟系爭土地之處分須按規約規定，由派下員過半數書
    面同意後始得處分，並非相對人提起確認派下權存在之訴(
    即本案訴訟)所能確定，與定暫時狀態假處分之要件不符。
    原裁定准予相對人供擔保於本案訴訟判決確定前，伊對系爭
    土地不得為買賣、移轉、設定負擔及一切處分行為之假處分
    ，顯係違誤，爰依法提起抗告，請求廢棄原裁定等語。
二、按「於爭執之法律關係，為防止發生重大之損害或避免急迫
    之危險或有其他相類之情形而有必要時，得聲請為定暫時狀
    態之處分。」、「前項裁定，以其本案訴訟能確定該爭執之
    法律關係者為限。」，民事訴訟法第538條第1、2項定有明
    文。是倘兩造間為本案訴訟標的之法律關係，不能以終局判
    決確定，自無法院定暫時狀態假處分之必要。又適用民事訴
    訟法第538條准為定暫時狀態之處分，除審究是否為「於爭
    執之法律關係」外，並須兼顧聲請人有無釋明「為防止發生
    重大之損害或避免急迫之危險或有其他相類之情形而有必要
    」之假處分原因存在而予適用，倘不能提出該能即時調查之
    證據以釋明者，即無就爭執之法律關係定暫時狀態之必要，
    於此情形，如非因釋明而有不足時，縱陳明願供擔保以代釋
    明，亦無足以補之，法院自應駁回其聲請(最高法院94年度
    台抗字第156號裁判意旨參照) 。
三、本件相對人主張:伊為抗告人之派下員，抗告人之派下全員
    人數共145人，並已於民國(下同)110年4月18日召集「祭祀
    公業郭啓桐派下會」。詎伊向主管機關臺南市○○區公所(下
    稱○○區公所)申請相關文件，遭○○區公所以伊並非派下員，
    拒絕提供文件供伊閱覽；因抗告人管理人即將處分抗告人祭
    祀公業土地，為確保伊之派下權，已提起本案訴訟；又抗告
    人即將處分祭祀公業之不動產，如在確認派下權存在之訴終
    結前處分祭祀公業之不動產，則伊之派下權將受到侵害，是
    以，為確保伊之派下權，於本案訴訟終結前，應有定暫時狀
    態之必要等語。原審裁定准相對人以新臺幣(下同)貳佰零貳
    萬玖仟參佰柒拾貳元為抗告人供擔保後，於本案訴訟判決確
    定前，抗告人就系爭土地不得為買賣、移轉、設定負擔及一
    切處分行為。經查:
　㈠按「本公業財產處分，須經派下現員二分之一以上出席，出
    席人數四分之三以上同意或經派下現員二分之一以上書面或
    同意方得處分之…」，有○○區公所107年3月9日麻所民字第00
    00000000號函所附之祭祀公業郭啓桐管理暨組織規約(下稱
    系爭組織規約)第12條可參(見本院卷第74頁)，可見抗告人
    所有系爭土地，須經派下員多數決議後，始得處分，不得由
    派下一人或數人擅自處分，則相對人於本案訴訟請求確認伊
    對抗告人有派下權，尚難謂能確定該「系爭土地不得有處分
    行為」之「爭執之法律關係」。
　㈡次查:系爭土地截至○○區公所110年11月17日發文日止，尚未
    有人送件申辦登記，有○○區公所110年11月17日所登記字第0
    000000000號函可稽(見原審卷第38頁），抗告人實無「就系
    爭土地為不利益之處分」之急迫危險，且抗告人就系爭土地
    ，須經派下員多數決議後，始得處分，縱令抗告人曾委請訴
    外人○○地產公司(下稱○○公司)協助公業事宜，其目的應在委
    請○○公司整合「派下員人數」及「祭祀公業土地地上物」之
    相關事項，此觀抗告人110年4月18日派下會會議紀錄「報告
    事項」㈥自明(見原審卷第31頁），相對人以上開抗告人派下
    會會議錄作為假處分原因之釋明，並無可取。則本件於經抗
    告人依系爭組織規約第12條之多數決議前，尚難認有「為防
    止發生重大之損害或避免急迫之危險或有其他相類之情形而
    有必要」之假處分原因存在。
　㈢相對人雖抗辯:抗告人所申報之祭祀公業郭啓桐相關資料，顯
    係杜撰，○○區公所據以公告，已明顯侵害伊之派下權，另派
    下員中之郭奇祥具有一定影響力，可以輕易決定公業土地(
    含系爭土地)之處分云云。惟抗告人所有系爭土地，須經派
    下員多數決議後，始得處分，且相對人請求確認派下員之本
    案訴訟，並不致影響抗告人派下員依系爭組織規約所為之決
    議，相對人上開所辯，不足以釋明「本案訴訟能確定該爭執
    之法律關係」及「產生急迫危險或重大損害」等情事，是抗
    告人執此而主張有定暫時狀態處分必要等語，殊非可取。
四、綜上所述，相對人並未釋明本件有符合民事訴訟法第538條
    第1項、第2項「於爭執之法律關係」、「為防止發生重大之
    損害或避免急迫之危險或有其他相類之情形而有必要」之假
    處分原因，尚非釋明有所不足，自不得准其供擔保補釋明之
    欠缺，而定暫時狀態處分。原裁定准相對人供擔保為定暫時
    狀態假處分之聲請，顯有不當。抗告意旨指摘原裁定不當，
    聲明廢棄，為有理由，爰由本院將原裁定廢棄，裁定如主文
    第二項所示。
五、據上論結，本件抗告為有理由，爰裁定如主文。 
中　　華　　民　　國　　111 　年　　9 　　月　　2　日
                     民事第一庭 審判長法  官  王金龍

                          　　        法  官  曾鴻文  

                              　　　  法  官  孫玉文
上為正本係照原本作成。
本裁定除以適用法規顯有錯誤為理由外，不得再抗告。如提再抗
告，應於收受送達後十日內向本院提出再抗告狀（須附繕本），
並繳納再抗告費新臺幣一千元。
提起再抗告應委任律師或具有律師資格之人之委任狀；委任有律
師資格者，另應附具律師資格證書及釋明委任人與受任人有民事
訴訟法第466條之1第1項但書或第2項所定關係之釋明文書影本。
中　　華　　民　　國　　111 　年　　9 　　月　　2 　　日
　　
                                      書記官  鄭鈺瓊
【附註】
民事訴訟法第495條之1第2項準用同法第466條之1第1、2項規定
：
⑴對於第二審判決上訴，上訴人應委任律師為訴訟代理人。但上
  訴人或其法定代理人具有律師資格者，不在此限。
⑵上訴人之配偶、三親等內之血親、二親等內之姻親，或上訴人
  為法人、中央或地方機關時，其所屬專任人員具有律師資格並
  經法院認為適當者，亦得為第三審訴訟代理人。
民事訴訟法第466條之2第1項：
上訴人無資力委任訴訟代理人者，得依訴訟救助之規定，聲請第
三審法院為之選任律師為其訴訟代理人。